---
title: "Project: Data Scientist Assessment Using R"
author: "ADITYA D JATI"
date: " AUGUST 2022"
output: html_notebook

Notes : This is R Notebook, to run the script, just click the green right error button or (ctrl + shift + enter)
---

---

## 1. Dasar R

#### 1.1 Membuat Data Frame
Jika kamu memliki `data.frame` berikut :

`AL. <- data.frame(a = c(11, 22, 33), b = c(44, 55, 66), c = c(77, 88, 99))`

Bagaimana kamu memunculkan *output* berikut di **R** *console* ?
```
[1] 44 55 66
[1] 22
[1] 99
```

Begini :
```{r}
AL. <- data.frame(a = c(11, 22, 33), b = c(44, 55, 66), c = c(77, 88, 99)) #membuat variabel yang berisi dataframe
AL.
AL.[[2]] #akses kolom kedua
AL.[[1]][[2]] #akses kolom pertama, baris kedua
AL.[[3]][[3]] #akses kolom ketiga, baris ketiga
```


#### 1.2 Membuat Vector dan Index Position
Silakan mengisi bagian `...` dengan *syntax* yang sesuai, sehingga diperoleh *output* yang diharapkan !
```
A <- c("merah", "jingga", "hitam", "hijau", "biru", "ungu")          
L <- A...
L
```

*output*
```
[1] "biru" "hitam" "merah"
```

Begini :
```{r}
A <- c("merah", "jingga", "hitam", "hijau", "biru", "ungu") #membuat variabel yang berisi vektor
L <- A[c(5,3,1)] #akses indeks ke-n
L
```


#### 1.3 Mengisi Syntax Factor
Variabel `AL` adalah suatu *factor* :
```
AL <- ...
AL
```
1. Isilah `...` dengan *syntax* yang tepat sehingga dihasilkan *output* berikut : 
```
[1] anggur duku apel panda sirsak mangga
Levels: anggur apel duku mangga panda sirsak
```
2. Bagaimana *syntax* yang tepat untuk memodifikasi `AL`, jika *output* yang diharapkan adalah berikut ini :
```
[1] anggur duku apel anggur sirsak mangga
Levels: anggur apel duku mangga panda sirsak
```

Begini :
```{r}
AL <- factor(c("anggur", "duku", "apel", "panda", "sirsak", "mangga")) #membuat variabel berisi factor
AL
AL[4] <- "anggur" #mengganti isian factor
AL
```


#### 1.4 Menggunakan Function
Jika terdapat *function* :
```
tambah_angka <- function(A, L) {
    A + L
}
```
dimana `A` dan `L` = `4`.
Bagaimana kamu menggunakan *function* tersebut sehingga mendapatkan *output* berikut :
```
[1] 8
```

***Notes*** :
Pada bagian *function*, dituliskan dulu (`A = ..., L = ...`)

Begini :
```{r}
#membuat fungsi penambahan angka
tambah_angka <- function(A, L) {
  A + L
}
#menggunakan fungsi dengan isian angka 4
tambah_angka(4, 4)
```


#### 1.5 Mengganti Missing Value
Buatlah sebuah *"Fungsi R"*, dimana fungsi tersebut dapat digunakan untuk mengganti *missing value* dari suatu *vector* dengan nilai *mean* dari *vector* tersebut !

*Vector* dengan *missing value (input)* :
```
AL <- c(1, 3, 5, 7, 9, 2, NA, 4, 6, 8, NA)
```
```
AL
```
```
[1] 1 3 5 7 9 2 NA 4 6 8 NA
```
```
ganti.mean <- ...
AL <- ganti.mean(AL)
AL
```
*vector* sesudah *missing value* diganti dengan nilai *mean* (*output*) :
```
[1] 1 3 5 7 9 2 5 4 6 8 5
```

Begini :
```{r}
#membuat variabel dataset
AL <- c(1, 3, 5, 7, 9, 2, NA, 4, 6, 8, NA)
AL
#membuat fungsi
ganti.mean <- function(i) { #nama fungsi usahakan beda dengan variabel dataset
  i[is.na(i)] <- mean(i, na.rm=TRUE); #cari nilai NA, jika ada ganti dengan nilai mean
  i #simpan nilai
}
#menggunakan fungsi
AL <- ganti.mean(AL)
AL
```

---

## 2. Statistik - Visualisasi dengan R

#### 2.1 Masaslah 1: Langkah Awal
Sebagai seorang *data scientist* di suatu organisasi lingkungan hidup, kamu diminta untuk melakukan analisa terhadap data hasil observasi dari beberapa pohon *cherry*. *Dataset* hasil observasi disimpan di [*link file*](https://storage.googleapis.com/dqlab-dataset/trees.csv).
Proses analisa dilakukan dengan `R`. Adapun tahap - tahap yang perlu dilakukan adalah sebagai berikut :

1. *Load library* dan *load dataset* dengan nama "Pohon_AL". Adapun *library* yang diperlukan yaitu `readr`.

Begini :
```{r}
library(readr)

Pohon_AL <- read_csv("https://storage.googleapis.com/dqlab-dataset/trees.csv", show_col_types = FALSE)
Pohon_AL
```


#### 2.2 Mengecek Struktur Data
- Menampilkan nama kolom dan tipe data setiap kolom.
- Terdapat kesalahan penulisan untuk kolom `Girth`, seharusnya nama kolom tersebut adalah `Diameter`.
- Satuan dari kolom `Girth/ Diameter` adalah *inch*, seharusnya adalah *ft*, sehingga perlu ditambahkan kolom (`diameter.ft`) yang berisi hasil konversi *inch - ft* (1 *inch* = 0.08333 *ft*).
- Memunculkan beberapa baris dari *dataset*.
- Menampilkan hasil statistik deskriptif (*min, max, - median, mean*, dan *quartil*) untuk semua kolom.
- Mengecek *missing value*.

Begini :
```{r}
#menampilkan nama kolom
names(Pohon_AL)
#menampilkan tipe data
str(Pohon_AL)
#mengubah nama kolom
names(Pohon_AL)[1] <- "Diameter"
#membuat kolom baru (diameter.ft)
Pohon_AL$diameter.ft <- Pohon_AL$Diameter*0.08333 #konversi inch ke ft
#menampilkan beberapa baris data
head(Pohon_AL)
#menampilkan hasil Statistik
summary(Pohon_AL)
#mengecek missing value
is.na(Pohon_AL)
```


#### 2.3 Shapiro Test
Apakah data hasil observasi ketiga variabel (**Height, Volume, diameter.ft**) terdistribusi normal ?

Gunakan **Shapiro-Wilk’s** *method* untuk mengevaluasi *normality* dari setiap variabel.  

Begini :
```{r}
#uji normalitas kolom Height
shapiro.test(Pohon_AL$Height)
#uji normalitas kolom Volume
shapiro.test(Pohon_AL$Volume)
#uji normalitas kolom diameter.ft
shapiro.test(Pohon_AL$diameter.ft)
```
Jika nilai `p` `> 0.05`, maka distribusi data nya normal. Hasil uji tampak bahwa kolom `Volume` data nya belum normal.


#### 2.4 Visualisasi Sederhana
Buatlah visualisasi sederhana yang menjelaskan distribusi `Volume` dari *dataset* yang sudah dikerjakan sebelumnya.

Untuk menyelesaikan soal ini, diminta untuk menggunakan `density plot` dari *standar R-base*.

Begini:
```{r}
plot(density(Pohon_AL$Volume))
```


#### 2.5 Mencari Hubungan
Bagaimanakah hubungan antara `Volume` batang pohon *Cherry* dengan diameter dan ketinggian (*height*) ?

Gunakan pula visualisasi sederhana untuk menjelaskan hubungan tersebut.

Begini :
```{r}
#menggunakan Regresi untuk mencari huubungan antara Volume dengan Tinggi dan Diameter(ft)
lm(formula = Volume ~ Height + diameter.ft, data = Pohon_AL) #perhatikan posisi kolom dalam dataset di rumus Regresi nya
#melihat hubungan antara diameter.ft terhadap volume 
plot(Pohon_AL$diameter.ft, Pohon_AL$Volume)
#melihat hubungan antara height terhadap volume
plot(Pohon_AL$Height, Pohon_AL$Volume)
```

---

## 3. Pernyataan Masalah

#### 3.1 Analisa Efek Pemberian Obat Tidur
Selanjutnya, kamu diminta untuk menganalisa efek pemberian obat tidur terhadap peningkatan lamanya waktu tidur dari sekelompok mahasiswa. Berikut *preview* dari observasi tersebut :

| extra | group | ID  |
| :---: | :---: | :-: |
| 0.7   | 1     | 1   |
| -1.6  | 1     | 2   |
| -0.2  | 1     | 3   |
| -1.2  | 1     | 4   |
| -0.1  | 1     | 5   |
| 3.4   | 1     | 6   |

*extra* = peningkatan waktu tidur dalam satuan jam (*hour*) - *numeric*

*group* = jenis *treatment*/dosis obat yang diberikan - *factor*

*ID* = `ID` mahasiswa yang diobservasi - *factor*

Jika diasumsikan data hasil observasi tersebut terdistribusi normal, lakukanlah uji hipotesis untuk mengetahui apakah terdapat perbedaan efek antara group 1 dan group 2.

- H0 = Tidak ada perbedaan efek antara group 1 dan group 2
- H1 = Terdapat perbedaan efek group 1 dan group 2

Begini :
```{r}
#set library yang dibutuhkan
library("readr")
library("dplyr")

#membuat variabel dataset
Tidur_AL <- read_csv('https://storage.googleapis.com/dqlab-dataset/sleep.csv', show_col_types = FALSE) 
Tidur_AL
#simpan data dalam 2 data.frame/vector berbeda
group1 <- filter(Tidur_AL, Tidur_AL$group == 1)
group2 <- filter(Tidur_AL, Tidur_AL$group == 2)

#melakukan t-test
t_test <- t.test(group1$extra, group2$extra)
t_test
```
```{r}
#cara 2

library("tidyverse")
library(readr)

Bobo_AL <- read_csv('https://storage.googleapis.com/dqlab-dataset/sleep.csv', show_col_types = FALSE)

#langsung t-test tanpa membagi data
t_test <- t.test(extra ~ group, data = Bobo_AL)
t_test
```
Jika nilai `p` `> 0.05`, maka terima H0. Nilai `p = 0.08`, artinya tidak ada perbedaan efek antara grup 1 dan grup 2.


#### 3.2 Menganalisa Grafik - Boxplot
Menggunakan data di sebelumnya dan *library* `ggplot`, buatlah `R` *syntax* yang jika dijalankan akan menghasilkan *output* berupa *boxplot* !

Begini :
```{r}
#set library yang digunakan
library("ggplot2")

#membuat boxplot
ggplot(Tidur_AL, aes(x=as.character(group), y=extra, fill=as.character(group))) + geom_boxplot()
```


---

## 4. Pembelajaran Mesin dengan R

#### 4.1 Membuat Model Sederhana
[*Dataset*](https://storage.googleapis.com/dqlab-dataset/electric_bill.csv ) menyajikan informasi terkait biaya listrik rumah tangga di suatu negara.

Dari data tersebut kamu ingin mengetahui faktor - faktor yang memengaruhi total biaya listrik di setiap rumah tangga.

Buatlah model sederhana yang dapat menjelaskan bagaimana pengaruh `num_people` dan `housearea` terhadap `amount_paid` !

Begini :
```{r}
#set library yang dibutuhkan
library(readr)

#membuat variabel dataset
tagihan.listrik <- read_csv("https://storage.googleapis.com/dqlab-dataset/electric_bill.csv", show_col_types = FALSE)
head(tagihan.listrik, 9)
#membuat Regresi untuk mencari hubungan
lm(amount_paid ~  num_people + housearea, data=tagihan.listrik)
```


#### 4.2 Training dan Testing
Dalam membuat model *machine learning*, *dataset* perlu dibagi ke dalam *Training* dan *Testing set*. Salah satu *library* yang digunakan adalah `caret`.

Dengan menggunakan **Iris** [*dataset*](https://storage.googleapis.com/dqlab-dataset/iris.csv) dan *library* `caret`, buatlah *syntax* untuk membagi *dataset* tersebut ke dalam *training set* (`80%`) dan *testing set* (`20%`) !

Begini :
```{r}
#set library yang dibutuhkan
library(readr)
library(caret)

set.seed(123)

iris.AL <- read_csv("https://storage.googleapis.com/dqlab-dataset/iris.csv", show_col_types = FALSE)
head(iris.AL, 9)
#membagi dataset
trainIndex <- createDataPartition(iris.AL$Species, p=0.8, list=FALSE)
training <- iris.AL[trainIndex, ]
testing <- iris.AL[-trainIndex, ]

dim(training)
dim(testing)

tail(training, 30)
testing
```


#### 4.3 Model Decision Tree
[*Dataset*](https://storage.googleapis.com/dqlab-dataset/suv_data.csv) menyajikan informasi terkait profil *customer* yang pernah membeli mobil keluaran terbaru.

*Dataset* ini perlu dibagi ke dalam *training set* dan *testing set*, dan buatlah *machine learning model* dengan menggunakan **Decision Tree** untuk memprediksi *customer* yang tertarik membeli mobil keluaran terbaru, serta evaluasi *performance* dari kedua model tersebut.

Begini :
```{r}
#set library yang dibutuhkan
library(caret) 
library(rpart)
library(readr)

set.seed(123) #membuat pengacakan konsisten

#membuat variabel dataset
beli.AL <- read_csv("https://storage.googleapis.com/dqlab-dataset/suv_data.csv", show_col_types = FALSE)
head(beli.AL, 9)
#membagi data ke training dan testing
trainIndex <- createDataPartition(beli.AL$Purchased, p=0.8, list=FALSE)
training <- beli.AL[trainIndex, ]
testing <- beli.AL[-trainIndex, ]

#membuat model dengan decision tree
pohon_kep <- rpart(Purchased ~ ., data = training, method="class")
prediksi <- predict(pohon_kep, newdata = testing, type = "class")

#evaluasi performance dengan data testing
testing.beli <- factor(testing$Purchased)

#menampilkan hasil evaluasi model 
hasil.eval <- confusionMatrix(prediksi,testing.beli)
hasil.eval
```

---


